臺灣臺北地方法院民事判決
111年度訴字第1674號
原      告  戴國斌  
訴訟代理人  林李達律師
被      告  周建安  

訴訟代理人  雷皓明律師
複  代理人  徐佳緯律師
上列當事人間請求損害賠償事件，本院於民國111年6月23日言詞
辯論終結，判決如下：
    主  文
被告應給付原告新臺幣陸拾萬元，及自民國一一一年一月十五日
起至清償日止，按年息百分之五計算之利息。
原告其餘之訴駁回。
訴訟費用由被告負擔。
本判決第一項於原告以新臺幣貳拾萬元為被告預供擔保後，得假
執行。但被告如以新臺幣陸拾萬元為原告預供擔保，得免為假執
行。
原告其餘假執行之聲請駁回。
    事實及理由
一、原告主張：原告與訴外人莊淑芬於民國101年8月16日結婚而
    為配偶關係。被告明知莊淑芬為有配偶之人，仍自108年至
　　110年間與莊淑芬以親密出遊並拍攝親密相擁及親吻照片、
    頻繁傳送親密圖文對話內容、發生性行為等方式侵害原告基
    於配偶關係之身分法益而情節重大，致原告精神受有痛苦，
    爰依民法第184條第1項、第195條第3項準用第1項規定請求
    被告給付原告精神慰撫金等語，並聲明：㈠被告應給付原告
    新臺幣（下同）150萬元及自起訴狀繕本送達翌日起至清償
    日止按年息5％計算之利息；㈡願供擔保請准宣告假執行。
二、被告則以：被告與莊淑芬曾為林口長庚紀念醫院同一診間之
    醫師及護理師關係而工作上經常往來相處，然被告與莊淑芬
    交往過程中並未曾發生性行為，原告所提出莊淑芬傳送被告
    之簡訊內容實乃莊淑芬之情緒勒索挽回言論，無以得悉莊淑
    芬實際有無墮胎，亦難證明與被告有與莊淑芬發生性行為。
    縱認被告侵害原告之配偶權，因被告僅有與莊淑芬為親密對
    話、擁抱等一般肢體接觸，加害程度尚非屬嚴重，且被告於
    配偶發現被告與莊淑芬之不當關係後，即斷然終結不當關係
    並回歸家庭，足見被告確有悔改決心，原告聲明請求被告賠
    償數額應屬過高等語，資為抗辯，並聲明：原告之訴駁回。
三、得心證之理由：
　㈠按因故意或過失，不法侵害他人之權利者，負損害賠償責任
    。故意以背於善良風俗之方法，加損害於他人者亦同；不法
    侵害他人之身體、健康、名譽、自由、信用、隱私、貞操，
    或不法侵害其他人格法益而情節重大者，被害人雖非財產上
    之損害，亦得請求賠償相當之金額；前二項規定，於不法侵
    害他人基於父、母、子、女或配偶關係之身分法益而情節重
    大者，準用之，民法第184條第1項、第195條第1項前段、第
    3項分別定有明文。又按婚姻係以夫妻之共同生活為其目的
    ，配偶應互相協力保持其共同生活之圓滿安全及幸福，而夫
    妻互守誠實，係為確保其共同生活之圓滿安全及幸福之必要
    條件，故應解為配偶因婚姻契約而互負誠實之義務，配偶之
    一方行為不誠實，破壞共同生活之圓滿安全及幸福者，即為
    違反因婚姻契約之義務而侵害他方之權利（最高法院55年臺
    上字第2053號判決意旨參照）。又婚姻乃男女雙方以終身共
    同生活為目的而締結之身分契約，夫妻之一方對於婚姻關係
    之完整享有人格利益，故於婚姻關係中，當事人間互負有貞
    操、互守誠信及維持圓滿之權利與義務，此種利益即民法第
    195條第3項所稱之「基於配偶關係之身分法益」。是侵害配
    偶關係所生身分法益之行為，並不以通姦行為為限，倘夫妻
    任一方與他人間存有逾越朋友交遊等一般社交行為之不正常
    往來，甚而肌膚之親，其行為已逾社會一般通念所能容忍之
    範圍，已達破壞婚姻共同生活之圓滿安全及幸福之程度，即
    足當之。又按證明應證事實之證據資料，並不以可直接單獨
    證明之直接證據為限。凡先綜合其他情狀，證明某事實，再
    由某事實為推理的證明應證事實，該證明某事實之間接證據
    ，亦包括在內（最高法院86年度臺上字第
　　611號、92年度臺上字第1499號判決意旨參照）。
  ㈡查原告主張之事實，業據提出被告與莊淑芬合照（卷第19-
　　31頁）、電子郵件內容（卷第33、175-178頁）、簡訊內容
    （卷第192-201頁）為憑。觀諸被告於109年8月9日發送予莊
    淑芬之電子郵件內容略以：抱，一天也是很辛苦的過去...
    好不容易有空，也沒剩多少時間上課了。最後趕著看心理這
    堂吧。聽著他講，就一直想到老婆...抱...你真的很棒，真
    的做的很好。在期待一起看診的時間，老婆加油等語（卷第
    33頁）；莊淑芬於109年10月13日發送予被告之電子郵件內
    容略以：我們的兩年，可以很短，短到輕易切斷，我們的兩
    年，可以很長，長到勝過一切。這些日子我們都辛苦了。你
    不在的時候，我好想你，但我已經不敢再要求你的心裡有一
    個我，與其讓你感到負擔沈重與壓力，在你有需要我時，突
    然記得有我，我在，這樣就好，無論我在哪裡做什麼，只要
    我知道了你的呼喚，我會想辦法趕快到你面前，原諒我還愛
    你...做你的老婆是很幸福幸運的，希望你的老婆明白這個
    幸運等語（卷第178頁）。堪認被告確曾於電子郵件以「老
    婆」稱呼莊淑芬，並提及「抱」莊淑芬，而莊淑芬亦供認與
    被告交往期間達2年及仍愛被告等情。參以莊淑芬於另案即
    被告配偶林倩宇對莊淑芬所提民事損害賠償訴訟陳稱：莊淑
    芬擔任林口長庚醫院之門診護理師，甲○○任職林口長庚醫院
    擔任內分泌暨新陳代謝科主治醫師，甲○○因與莊淑芬同處林
    口院區於工作上有交集而積極追求莊淑芬，並強迫莊淑芬與
    其發生親密關係，後再以親密關係要求莊淑芬與其交往等語
    ，有民事答辯狀（卷第149頁）可參，莊淑芬並以持用門號0
    000000000號行動電話，於109年10月5日19時48分傳訊予被
    告：小唯安離開我一段時間了，看著血塊一次次崩落，我很
    難過也害怕，忍了很久才鼓起勇氣親近你，雖然在你的排斥
    之下，我還是表現的很沒事，而你也非常抗拒我的靠近，抱
    歉我這麼髒這麼糟糕等語（卷第192-193頁）；於109年10月
    5日19時51分傳訊予被告：本來想跟你商量，但你應該不想
    管。我找到門路了，等我經期過了，我打算接客賺錢還債，
    這是我的人生，如你告誡我的，我會為自己的選擇負責等語
    （卷第200-201頁），而被告就曾收受上開簡訊內容並無爭
    執，僅辯稱：該訊息是莊淑芬為挽回被告所傳送等語（卷第
    220頁）。衡情，倘莊淑芬未曾與被告發生性行為，殊無於
    被訴另案供承與被告發生親密關係，亦無任意以揭露自身血
    崩、內心脆弱等私密情事訴諸被告之理。又被告就其確有與
    莊淑芬擁抱、親吻之情供認屬實（卷第221頁），並據原告
    提出照片（卷第29頁）為證，參以莊淑芬手寫予被告卡片內
    容為：走過陪你的湖邊，熬過失去你的夜，好擔心沒人懂你
    ，誰像我當你是最愛，茫茫人海，我一直都在，這輩子都不
    想失聯的愛，謝謝你給過等語（卷第202頁），足見莊淑芬
    曾與被告身心連結而確對被告用情至深，應堪認原告主張被
    告以與莊淑芬擁抱、親吻、發生性行為等方式，侵害原告基
    於配偶關係之身分法益情節重大，洵屬有據。
  ㈢按慰撫金之賠償，其核給之標準固與財產上損害之計算不同
    ，然非不可斟酌雙方身分資力與加害程度，及其他各種情形
    核定相當之數額（最高法院51年臺上字第223號判決意旨參
    照）。以人格權遭遇侵害，受有精神上之痛苦，而請求慰藉
    金之賠償，其核給之標準，須斟酌雙方之身分、資力與加害
    程度及其他各種情形核定相當之數額。且所謂「相當」，應
    以實際加害情形與其名譽影響是否重大及被害人之身分、地
    位與加害人之經濟情況等關係定之（最高法院86年度臺上字
    第3537號判決意旨參照）。查原告為碩士畢業長庚醫院護理
    師，現扶養3名未成年子女；被告為大學畢業，任職長庚醫
    院醫師，現扶養2名未成年子女等情，業據兩造陳報在卷（
    卷第221頁）。本院審酌被告明知莊淑芬為有配偶之人，仍
    以前揭逾越一般社交行為往來方式侵害原告基於配偶關係之
    身分法益而情節重大，兼衡兩造財產所得資料、資力、家庭
    狀況等一切情狀，認原告所得請求賠償金額，以60萬元為適
    當，逾此金額請求為無理由，應予駁回。
  ㈣末按遲延之債務，以支付金錢為標的者，債權人得請求依法
    定利率計算之遲延利息；應付利息之債務，其利率未經約定
    ，亦無法律可據者，週年利率為百分之5；給付無確定期限
    者，債務人於債權人得請求給付時，經其催告而未為給付，
    自受催告時起，負遲延責任。其經債權人起訴而送達訴狀，
    或依督促程序送達支付命令，或為其他相類之行為者，與催
    告有同一之效力，民法第233條第1項前段、第203條、第229
    條第2項分別定有明文。原告依侵權行為法律關係請求被告
    給付60萬元，及自起訴狀繕本送達翌日即111年1月15日（卷
    第47頁）起至清償日止按年息5％計算之利息，為有理由，應
    予准許。原告逾此範圍請求，為無理由，應予駁回。
四、綜上所述，原告依民法第184條第1項、第195條第3項準用第
    1項規定請求被告給付60萬元，及自111年1月15日起至清償
    日止，按年息5％計算之利息，為有理由，應予准許。逾此範
    圍請求，則無理由，應予駁回。
五、原告陳明願供擔保聲請宣告假執行，關於其勝訴部分，爰酌
    定相當之擔保金額准許之，並依民事訴訟法第392 條第2 項
    規定，依職權為被告預供擔保，得免為假執行之宣告。原告
    請求經駁回部分，其假執行之聲請失其附麗，應併予駁回。
六、本件事證已臻明確，兩造其餘攻擊防禦方法及證據，經本院
    斟酌後，核與判決結果不生影響，爰不另論述，併此敘明。
七、訴訟費用負擔之依據：民事訴訟法第79條。 　　　　
中　　華　　民　　國　　111 　年　　7 　　月　　7 　　日
                  民事第四庭    法  官  姚水文 
以上正本係照原本作成。
如對本判決上訴，須於判決送達後20日內向本院提出上訴狀。如
委任律師提起上訴者，應一併繳納上訴審裁判費。　　　　　　
中　　華　　民　　國　　111 　年　　7 　　月　　7 　　日
　　　　　　　　　　　          書記官  吳華瑋